【裁判字號】    91,再易,77
【裁判日期】    920415
【裁判案由】    分割共有物
【裁判全文】
臺灣高等法院臺中分院民事判決  九十一年度再易字第七七號
      再審原告  甲○○
      再審被告  辛○○
      再審被告  丙○○
      再審被告  乙○○
      再審被告  庚○○
      再審被告  戊○○
      再審被告  壬○○
      再審被告  己○○
      再審被告  丁○○
右當事人間分割共有物事件，再審原告對於中華民國九十一年十月二十二日本院八十
九年上更(一)字第六七號確定判決，提起再審之訴，本院判決如左：
    主    文
再審之訴駁回。
再審訴訟費用由再審原告負擔。
    事    實
甲、再審原告方面：
一、聲明：求為判決：(一)原確定判決廢棄。
    (二)兩造共有土地應予以變價分割。
二、陳述：
  (一)兩造共有土地分割案件，業經鈞院九十一年十月二十三日判決確定，命再審原告
    應補償新台幣（下同）四十一萬四千八百九十四元。
  (二)然查再審原告就系爭之土地持分為二四分之一，持分面積為六八平方公尺，公告
    現值僅約九十五萬元，且該筆土地編定為「綠地」亦即為公園用地（分區使用證
    明已附卷），即將由政府徵收。該筆土地倘要出售，根本賣不到六十萬元。
  (三)倘依判決結果，再審原告必須補償四十一萬元，加上該土地之增值稅為二十八萬
    元，共六十九萬元，卻賣不到六十萬元，再審原告之損失不言可喻。在此情況下
    。再審原告情願將該筆土地依上補償金額賣與應受補償之人，不再另行補償金錢
    ，反而有利。
  上述情形，可知該判決必須補償之謬誤，更知該判決並未審酌本件土地係公園用地
  ，無法建築利用，再審原告就該筆土地，即使以所有持分之公告現值價格更低之六
  十萬元出售，亦難以售出，竟然還須補償四十幾萬元。為此，依據民事訴訟法第四
  百九十六條第一項第十三款之規定，提起再審之訴。
乙、再審被告方面：本件未經言詞辯論，再審被告亦未提出書狀作何聲明或陳述。
丙、本院依職權調取本院八十九年度上更(一)字第六七號、台灣南投地方法院八十三年
    度訴字第一二二號分割共有物全卷。
    理    由
一、再審原告與再審被告間分割共有物事件，前經本院於民國九十一年十月二十二日
    以八十九年度上更(一)字第六七號判決，並於九十一年十月三十日送達再審原告，
    再審原告於九十一年十月廿五日提起本件再審之訴，未逾三十日之不變期間，其
    訴應為合法，先予敘明。
二、再審原告主張略以：再審原告就系爭共有坐落南投縣南投市○○○段三九三號土
    地之持分為二四分之一，持分面積為六八平方公尺，公告現值僅約九十五萬元，
    且該筆土地編定為「綠地」亦即為公園用地，即將由政府徵收。該筆土地倘要出
    售，根本賣不到六十萬元，惟依判決結果，再審原告必須補償四十一萬元，加上
    該土地之增值稅為二十八萬元，共六十九萬元，卻賣不到六十萬元，再審原告之
    損失不言可喻。在此情況下。再審原告情願將該筆土地依上補償金額賣與應受補
    償之人，不再另行補償金錢，反而有利云云，為此依民事訴訟法第四百九十六條
    第一項第十三款之規定，提起再審之訴云云。
三、按民事訴訟法第四百九十六條第一項第十三款所定，當事人發見未經斟酌之證物
    或得使用該證物者，係指前訴訟程序事實審之言詞辯論終結前已存在之證物，因
    當事人不知有此致未經斟酌，現始知之，或雖知有此而不能使用，現始得使用者
    而言。是當事人於前訴訟程序中已提出之證物，並不包括在內，最高法院二十九
    年上字第一○○五號、三十二年上字第一二四七號判例可資參照。再審原告雖以
    民事訴訟法第四百九十六條第一項第十三款為由提起本件再審之訴，惟其並未提
    出所謂之發見未經斟酌或得使用之證物，再審原告執之為再審理由，自有未合。
    其再審理由，為顯無理由，並不經言詞辯論判決。
據上論結，本件再審之訴顯無理由，依民事訴訟法第七十八條判決如主文。
中      華      民      國    九十二    年      四      月     十五     日
~B1民事第一庭審判長法  官  林陳松
~B2                法  官  李寶堂
~B3                法  官  鄭金龍
右為正本係照原本作成。
不得上訴。
~B                書記官  林桂鳳
中      華      民      國    九十二    年      四      月     十六     日
                                                                          Ｂ


司法院資訊處製作；財團法人民間司法改革基金會備份。
